---
title: "wisconsin breast tumor"
author: "Nicolás Tajuelo 21316"
date: "9/19/2024"
output: pdf_document
---

```{r setup, include=FALSE}
knitr::opts_chunk$set(echo = TRUE)
```

# Wisconsin Breast Cancer Dataset

## Cargamos los datos

```{r}
dat = read.table("wdbc.txt",header=T)
row.names(dat) = dat$id
dat = dat [-1]
dat$diagnosis = factor(dat$diagnosis)
dat = dat[order(dat$diagnosis),]
```

## Obtén la función discriminante

```{r}
library(MASS)
m1 = lda(diagnosis ~ ., data = dat)
m1
```

Que los coeficientes sean altos o bajos, no implica que la variable sea más importante. En este caso, el peso de `concave_points` es alto porque las unidades de esa variable son muy bajas.

```{r}
plot(m1)
```

Matriz de confusión:

```{r}
pred = predict(m1)
table(dat$diagnosis,pred$class)
```

¿Cuáles son los centroides?

```{r}
tapply(pred$x,dat$diagnosis,mean)
```

¿Cuál sería $a_0$?



Ahora hacemos `ldaPlus`.

```{r}
library(multiUS)
m2 = ldaPlus(dat[2:11],dat$diagnosis)
names(m2)
```

Pesos estandarizados (sí que son interpretables):

```{r}
m2$standCoefWithin
```

Para ver si hay diferencia entre los dos grupos, podemos hacer el contraste: el p-valor sale muy pequeño.

```{r}
m2$sigTest
```

