---
title: "decathlon"
author: "Nicolás Tajuelo 21316"
date: "8/10/2024"
output: pdf_document
---

```{r setup, include=FALSE}
knitr::opts_chunk$set(echo = TRUE)
```

# Análisis PCA del dataset SEOUL1988

```{r}
dat = read.table('SEOUL1988.txt',header = T)
row.names(dat) = dat$Athlete
dat = dat[,3:12]
```

```{r}
fit1 = princomp(dat,cor = T)
```

## 1. ¿Qué porcentaje de la varianza total está explicada por las dos componentes principales?

Varianza explicada por cada CP (tienen que sumar 10)

```{r}
fit1$sdev^2
```

En porcentajes:

```{r}
fit1$sdev^2/10*100
```

Entre las dos primeras CP se explica el 71% de la varianza

## ¿Qué variable original está mejor/peor explicada con la solución de 2CP?

```{r}
source("prinfact.R")
fit2 = prinfact(dat,2)
```

```{r}
fit2$loadings
fit2$variances
```

Vemos que con 2 CP la variable mejor explicada (es la que mayor communality tiene) es la variable `SHOT_P`. La que peor está explicada es `HIGH_J`.

## Gráfico biplot

```{r}
biplot(fit1)
```

Vemos que las variables de tiempo de carrera (`T100`, `T400`, etc.), están situadas de forma opuesta a las variable de salto y lanzamiento. Esto es porque los tiempos más pequeños están relacionados con un mayor rendimiento, mientras que en el caso de saltos y lanzamientos, el mayor rendimiento está asociado a valores altos.


## Corregir las variables para convertir el tiempo en velocidad.

```{r}
dat2 = read.table('SEOUL1988.txt',header = T)
row.names(dat2) = dat2$Athlete
dat2 = dat2[,3:12]
dat2$T100=100/dat2$T100
dat2$T110=110/dat2$T110
dat2$T400=400/dat2$T400
dat2$T1500=1500/dat2$T1500
fit3 = princomp(dat2)
source("prinfact.R")
fit4 = prinfact(dat2,2)
fit4$variances
fit4$loadings
biplot(fit3)
```




la interpretación de las dos componentes principales es la siguiente. La CP1 mide la especialización: observamos que hay atletas especialistas en carrera y otros especialistas en salto, según estén a la derecha o izquierda del gráfico. Por otro lado, la CP2 mide el rendimiento general: un atleta completo que obtenga buenos resultados en todas las pruebas, como Mike Olander, está situado en la parte alta del gráfico.


