---
title: "Ejercicio de coches"
author: "Nicolás Tajuelo 21316"
date: "18/9/2024"
output: word_document
---

```{r setup, include=FALSE}
knitr::opts_chunk$set(echo = TRUE)
```

## Ejercicio de Cars

### Pregunta 1

Leemos el archivo de datos "cars.txt".

```{r}
dat = read.table("cars.txt",header=TRUE)
head(dat)
```

Es un conjunto de datos con 7 variables.

### Pregunta 2

Analizamos el origen de los coches.

```{r}
dat$origin = factor(dat$origin,labels=c("USA","EUR","JAP"))
frec_abs = table(dat$origin)
frec_rel = prop.table(frec_abs)
barplot(frec_abs, col = rainbow(3))
barplot(frec_rel, col = rainbow(3))
```

### Pregunta 3

Media de las especificaciones según el origen.

```{r}
tapply(dat$mpg,dat$origin,mean)
tapply(dat$engine,dat$origin,mean)
tapply(dat$horse,dat$origin,mean)
tapply(dat$weight,dat$origin,mean)
tapply(dat$accel,dat$origin,mean)
```

### Pregunta 4

Desviación típica de las especificaciones según el origen.

```{r}
tapply(dat$mpg,dat$origin,sd)
tapply(dat$engine,dat$origin,sd)
tapply(dat$horse,dat$origin,sd)
tapply(dat$weight,dat$origin,sd)
tapply(dat$accel,dat$origin,sd)
```

### Pregunta 5

Histograma del consumo de combustible de los coches, expresado en millas por galón de combustible.

```{r}
hist(dat$mpg,col="red")
```

### Pregunta 6

Histograma del consumo, expresado en litros de combustible por 100km.

```{r}
dat$consumo = 235.2 / dat$mpg
hist(dat$consumo,col="green")
```

### Pregunta 7

Boxplot de las especificaicones.

```{r}
par(mfrow=c(2,2))
boxplot(dat$mpg ~ dat$origin, col = rainbow(3),horizontal=TRUE)
boxplot(dat$consumo ~ dat$origin, col = rainbow(3),horizontal=TRUE)
boxplot(dat$weight ~ dat$origin, col = rainbow(3),horizontal=TRUE)
boxplot(dat$horse ~ dat$origin, col = rainbow(3),horizontal=TRUE)
```

### Pregunta 12

Histograma de las especificaciones.

```{r}
par(mfrow=c(2,2))
hist(dat$engine,col="red")
hist(dat$horse,col="green")
hist(dat$weight,col="yellow")
hist(dat$accel,col="blue")
```

### Pregunta 13

Analizamos la asimetría de las especificaciones.

```{r}
asim <- function(x){mean((x-mean(x))^3/sd(x)^3)}
asim(dat$mpg)
asim(dat$engine)
asim(dat$horse)
asim(dat$weight)
asim(dat$accel)
tapply(dat$mpg,dat$origin,asim)
```

### Pregunta 14

Obtenemos el coeficiente de apuntamiento de las especificaciones.

```{r}
curt <- function(x){mean((x-mean(x))^4/sd(x)^4)}
curt(dat$mpg)
curt(dat$engine)
curt(dat$horse)
curt(dat$weight)
curt(dat$accel)
tapply(dat$mpg,dat$origin,curt)
```

### Pregunta 15

Analizamos la relación entre las variables peso y potencia.

```{r}
plot(dat$weight,dat$horse)
scatter.smooth(dat$weight,dat$horse)
cor(dat$weight,dat$horse)
```

### Pregunta 16

Ahora con ambas variables en escala logarítmica.

```{r}
plot(log(dat$weight),log(dat$horse))
scatter.smooth(log(dat$weight),log(dat$horse))
cor(log(dat$weight),log(dat$horse))
```


### Pregunta 17

Analizamos la relación de las variable peso y consumo.

```{r}
plot(dat$weight,dat$mpg)
scatter.smooth(dat$weight,dat$mpg)
cor(dat$weight,dat$mpg)
```

### Pregunta 18

Ahora, con el consumo expresado en litros de combustible por 100km.

```{r}
plot(dat$weight,dat$consumo)
scatter.smooth(dat$weight,dat$consumo)
cor(dat$weight,dat$consumo)
```

### Pregunta 19

Obtenemos la matriz de varianzas de los datos.

```{r}
var(dat[,c(1,2,3,4,5)])
```


### Pregunta 20

Obtenemos los gráficos de dispersión por pares.

```{r}
pairs(dat[,1:5])
```

### Pregunta 21

Obtenemos la matriz de correlaciones.

```{r}
cor(dat[,1:5])
```

### Pregunta BONUS

Analizamos la relación entre la potencia y la aceleración. Vemos que cuanta más potencia, menos segundos tarda el coche en alcanzar las 60 millas por hora (acelera más).

```{r}
plot(dat$horse,dat$accel)
scatter.smooth(dat$horse,dat$accel)
```

### Pregunta 22

```{r}
#install.packages("psych")
library(psych)
```

Obtenemos los gráficos de dispersión por pares usando esta nueva librería.

```{r}
pairs.panels(dat[,1:5])
```

### Pregunta 23

```{r}
var(dat[,c(8,2,3,4,5)])
pairs(dat[,c(8,2,3,4,5)])
cor(dat[,c(8,2,3,4,5)])
pairs.panels(dat[,c(8,2,3,4,5)])
        
```

### Pregunta 24

```{r}
#install.packages("corrplot")
library(corrplot)
```

```{r}
corr = cor(dat[,c(8,2,3,4,5)])
corrplot(corr)
```

