---
title: "lirios"
author: "Nicolás Tajuelo 21316"
date: "16/10/2024"
output: pdf_document
---

```{r setup, include=FALSE}
knitr::opts_chunk$set(echo = TRUE)
```

# Lirios

Vamo a ver

```{r}
library(MASS)
library(multiUS)
dat = read.table('lirios.txt',header = T)
dat$Species = factor(dat$Species)
m1 = lda(Species ~ .,data= dat)
names(m1)
```

```{r}
m1
```

Prediciendo

```{r}
p1 = predict(m1)
```

```{r}
View(cbind(dat,p1$x,p1$class))
```

## Gráficos

```{r}
plot(m1,col=as.integer(dat$Species),abbrev = T)
```

Vemos que la función discriminante más importante es la primera.

```{r}
plot(m1,dimen = 1)
```

Fabricando nosotros el gráfico

```{r}
plot(p1$x[,1],p1$x[,2],col=as.integer(dat$Species),xlim=c(-10,10),ylim=c(-5,5),cex=.5)
```

## Ahora usamos la librería `multiUS`.

```{r}
m2 = ldaPlus(x = dat[,1:4],grouping = dat$Species)
names(m2)
```

Las importancias de las funciones discriminantes (valores propios de StB): vemos que la primera es mucho más importante.

```{r}
m2$eigModel
```

### Pesos de las funciones discriminantes:

Ojo, no están estandarizados, por lo que no podemos interpretar la importancia de cada variable original.

```{r}
m2$scaling
```

### Diferencia entre `sapply` y `tapply`
\begin{itemize}
  \item `sapply` coge una matriz y aplica una función por columnas (media de cada columna)

  \item `tapply` coge una variable clasificada por grupos y aplica una misma función a las variables da cada grupo por separado
\end{itemize}

### Medias de las variables y de las funciones discriminantes

```{r}
(media = sapply(dat[,1:4],mean))
```

```{r}
sum(m2$scaling[,1]*media)
sum(m2$scaling[,2]*media)
```

### Coeficientes estandarizados

Para poder interpretar los pesos, debemos estandarizarlos.

```{r}
m2$standCoefWithin
```

Vemos que la variable original más importante es `Petal.length`.

### Clasificación

Matriz de confusión:

```{r}
table(dat$Species,p1$class)
```

O lo que es lo mismo: 

```{r}
m2$class
```

Vamos a predecir una nueva observación

```{r}
nueva = data.frame(Sepal.Length = 5,
                   Sepal.Width = 3,
                   Petal.Length = 2,
                   Petal.Width = 2)
predict(m1,newdata = nueva)
```

# Validación

```{r}
set.seed(135)
sel = sample(1:150,40)
mod = dat[-sel,]
test = dat[sel,]
m3 = lda(Species ~ ., data = mod)
pr = predict(m3,newdata=test)
table(test$Species,pr$class)
```

